【裁判字號】    98,訴,4
【裁判日期】    980616
【裁判案由】    侵權行為損害賠償
【裁判全文】
臺灣高等法院民事判決                     98年度訴字第4號
原      告  乙○○
訴訟代理人  甲○○
被      告  丙○○
                        12
訴訟代理人  廖姵涵律師
上列當事人間因侵權行為損害賠償事件，原告提起刑事附帶民事
訴訟，由本院刑事庭移送前來，本院於民國98年6月2日言詞辯論
終結，判決如下：
    主  文
原告之訴駁回。
訴訟費用由原告負擔。
    事實及理由
一、原告起訴主張：被告丙○○將其所有新店市○○路510號3樓
    房地（下稱系爭房地）委託訴外人董鵬程出售予伊，並將系
    爭房地之所有權狀交付予伊，詎被告竟謊稱該土地及建物所
    有權狀遺失，基於使公務員登載不實之犯意出具切結書辦理
    土地及建物所有權狀補發事宜，使不知情之承辦公務員將此
    不實事項登載於職務上所掌土地登記簿及建築改良物登記簿
    之公文書，足生損害於地政機關對於地籍資料登記管理之正
    確性，亦生損害於伊，此經本院刑事庭97年度上易字第2542
    號判決確定。被告自應依侵權行為規定賠償其所受損害。爰
    聲明：被告應給付原告新臺幣（下同）1,404,793元。（至
    原告刑事附帶民事起訴請求共同被告丁○○及台灣土地銀行
    連帶賠償侵權行為所生損害及返還不當得利部分，另以裁定
    駁回之，附此敘明）
二、被告丙○○則以：依兩造所訂不動產買賣契約書第3條及交
    屋日期之約定，原告應於民國94年3月6日前交付價金680萬
    元與台灣土地銀行以完成代償手續；可知原告對於支付價金
    之履行期已有特別之意思表示，惟原告卻不按期履行，則伊
    自得依民法第255條之規定，不經催告逕行解除買賣契約；
    且依買賣契約書第9條約定，將原告已付之價金充作違約之
    賠償；並以98年4月28日書狀繕本之送達為解除契約之意思
    表示。又原告未按期支付價金，造成系爭房地遭法院拍賣，
    原告與有過失，亦應減輕賠償金額。縱認原告因伊被訴犯罪
    事實受有損害，惟原告於94年4月20日提出刑事告訴時，就
    伊被訴犯罪事實知之甚詳，業已知悉其權利受侵害，卻遲至
    97年11月10日始提起本件刑事附帶民事訴訟，按民法第197
    條第1項規定，其請求權已罹於時效而消滅等語，資為抗辯
    。答辯聲明：原告之訴駁回。
三、因犯罪而受有損害之人，於刑事訴訟程序得附帶提起民事訴
    訟，對於被告及依民法負賠償責任之人，請求回復其損害，
    刑事訴訟法第487條第1項定有明文。是因犯罪而受損害之人
    ，於刑事訴訟程序固得附帶提起民事訴訟，對於被告請求回
    復其損害，但其請求回復之損害，以被訴犯罪事實所生之損
    害為限，否則縱令得依其他事由，提起民事訴訟，亦不得於
    刑事訴訟程序附帶為此請求。最高法院60年台上字第633號
    著有判例可資參照。又按侵權行為損害賠償之請求權，乃以
    損害結果之發生與加害行為有相當因果關係者為限，觀之民
    法第184條第1項規定亦明。
四、查本件刑案犯罪事實認定：被告丙○○謊稱系爭房地之所有
    權狀遺失，基於使公務員登載不實之犯意出具切結書辦理土
    地及建物所有權狀補發事宜，使不知情之承辦公務員將此不
    實事項登載於職務上所掌土地登記簿及建築改良物登記簿之
    公文書，足生損害於地政機關對於地籍資料登記管理之正確
    性及原告等情，雖有本院刑事庭97年度上易字第2542號確定
    判決為憑；然被告之所以交付系爭房地所有權狀予原告，係
    為履行買賣契約出賣人所應負移轉所有權於買受人即原告之
    義務；而原告因被告之加害行為（即謊稱系爭房地所有權狀
    遺失）所得受之損害，無非係被告所負移轉所有權登記之義
    務於履行上有所遲延或不能，是原告所得主張之損害賠償，
    自應以被告所負移轉登記之義務有所遲延或不能者為限，其
    損害結果與侵權行為之因果關係始為相當。第查被告謊報系
    爭房地所有權狀遺失之事實，既經刑事確定判決認定，原告
    原非不得於刑案確定後主張其持有系爭房地之所有權狀為真
    ，並據以補辦登記事項，參諸新店地政事務所補正通知可明
    （見本院卷第159頁），客觀上其所有權移轉登記並未陷於
    給付不能。系爭房地係因原告委託代書陳美銀於辦理該土地
    及建物移轉登記時，遭新店地政事務所以該所有權狀業經公
    告作廢為由，命其檢附新所有權狀憑辦等旨，原告除提出刑
    事告訴外，原告之訴訟代理人即其父甲○○，並主張因其代
    被告償還民間借款而有被告開立400,560元本票之本票債權
    ，檢附該本票及新店地政事務所補正通知、刑事告訴狀為其
    釋明方法，聲請臺灣臺北地方法院（下稱臺北地院）裁定准
    予假扣押，並就系爭房地實施假扣押；旋由被告之其他債權
    人臺灣新光銀行及台灣土地銀行聲請法院調卷併案強制執行
    拍定，致不能再為移轉登記，此經本院調取臺北地院94年度
    裁全字第2982號及96年度執字第41785號等卷核閱無訛。是
    系爭房地不能移轉登記之原因乃出於實施假扣押及強制執行
    ，與被告之加害行為即謊報系爭房地之所有權狀遺失，尚難
    認有相當因果關係。抑且原告所主張之各項損失即房屋裝修
    2,035,320元，賣方代理人代收訂金購屋款16萬元，代書費1
    萬元，精神損失60萬元，其他雜費（水、電費及撤銷假扣押
    等訴訟費）14,266元，合計2,809,586元（原告主張應由被
    告與台灣土地銀行分擔各半，被告應賠償1,404,793元，本
    院卷第174頁），均未能證明係因移轉所有權登記有所遲延
    或不能所生者，亦難謂各項損失之發生與加害行為有相當因
    果關係。原告上開主張，已嫌無據。況原告於94年4月20日
    提出刑事告訴時，就被告被訴犯罪事實知之甚詳，有刑事告
    訴狀在卷可佐（本院卷第35-37頁），並經調取本院97年度
    上易字第2542號刑事卷核閱無訛。原告既已知悉其權利受侵
    害，竟遲至97年11月10日始提起本件刑事附帶民事訴訟，按
    民法第197條第1項規定，其請求權亦已罹於時效而消滅。被
    告抗辯時效消滅，拒絕賠償等語，洵非無據。
五、從而，原告依侵權行為規定請求被告給付1,404,793元，為
    無理由，應予駁回。
六、本件事證已臻明確，兩造其餘攻擊防禦方法及未經援用之證
    據，經審酌後核與判決結果不生影響，爰不一一論述，附此
    敘明。
七、據上論結：本件原告之訴為無理由，依民事訴訟法第78條，
    判決如主文。
中    華    民    國    98    年    6    月    16    日
                  民事第十庭
                      審判長法  官  黃豐澤
                            法  官  林麗玲
                            法  官  吳謀焰
正本係照原本作成。
不得上訴。
中    華    民    國    98    年    6     月    17    日
                            書記官  鄭淑昀


司法院資訊處製作；財團法人民間司法改革基金會備份。
